臺灣彰化地方法院刑事判決
110年度訴字第915號
公  訴  人  臺灣彰化地方檢察署檢察官 
被      告  宋相緯


指定辯護人  本院公設辯護人陳志忠
上列被告因加重詐欺案件，經檢察官提起公訴（110年度調偵字
第519號），本院改依簡式程序審理後，檢察官聲請改依協商程
序而為判決，判決如下：
    主  文
宋相緯犯三人以上共同詐欺取財罪，共貳罪，各處有期徒刑壹年
貳月，各併科罰金新臺幣貳萬元，如易服勞役，均以新臺幣壹仟
元折算壹日。應執行有期徒刑壹年肆月，併科罰金新臺幣參萬元
，如易服勞役，以新臺幣壹仟元折算壹日。緩刑參年，緩刑期間
付保護管束，並應於判決確定後壹年內參加法治教育肆場次。
    犯罪事實及理由
一、本案犯罪事實及證據，除證據部分增列：「被告宋相緯於本
    院程序中之自白、新北市中和區調解委員會調解筆錄2件」
    之外，其餘均引用臺灣彰化地方檢察署檢察官起訴書之記載
    （如附件）。
二、起訴意旨雖漏未論列洗錢防制法第14條第1項之洗錢罪，但
    已於犯罪事實欄載明被告依指示自人頭帳戶提領被害人被騙
    款項並轉交等事實，是此等部分事實均在起訴範圍內，且經
    本院當庭告知檢察官及被告、辯護人，而給予主張、防禦之
    機會，本院自應就此部分併予審理。
三、本案業經檢察官與被告、辯護人於審判外達成協商之合意，
    且被告認罪，其合意內容為：「被告所為，係犯刑法第339
    條之4第1項第2款、洗錢防制法第14條第1項之罪。被告認罪
    ，共2罪，各願受有期徒刑1年2月，併科罰金各新臺幣2萬元
    ，如易服勞役，均以新臺幣壹仟元折算一日之宣告，應執行
    有期徒刑1年4月，併科罰金新臺幣3萬元，如易服勞役，均
    以新臺幣壹仟元折算一日之宣告。緩刑三年，緩刑期間並付
    保護管束，並應於判決確定後1年內參加法治教育4場次。」
    經查，被告已與告訴人王伃瑄、陳燕玲成立調解，並各已賠
    償新臺幣（下同）29983元、89960元，足認被告犯罪所得30
    00元業已實際合法發還被害人，自毋庸沒收被告犯罪所得，
    則上開協商內容不予沒收犯罪所得，應屬妥適。此外，上開
    協商合意並無刑事訴訟法第455條之4第1項所列情形之一。
    從而，檢察官聲請改依協商程序而為判決，本院爰不經言詞
    辯論，於協商合意範圍內為協商判決。
四、依刑事訴訟法第455條之2第1項、第455條之4第2項、第455
    條之8、第454條第2項，判決如主文。
五、本件協商判決除有刑事訴訟法第455條之4第1項第1款於本院
    訊問程序終結前，被告撤銷協商合意或檢察官撤回協商聲請
    者；第2款被告協商之意思非出於自由意志者；第4款被告所
    犯之罪非第455條之2第1項所定得以聲請協商判決者；第6款
    被告有其他較重之裁判上一罪之犯罪事實者；第7款法院認
    應諭知免刑或免訴、不受理者情形之一，及違反同條第2項
    「法院應於協商合意範圍內為判決；法院為協商判決所科之
    刑，以宣告緩刑或2年以下有期徒刑、拘役或罰金為限」之
    規定者外，不得上訴。
六、如不服本判決，且有前述得提起上訴之情形，應於判決送達
    後20日內，以書狀敘述理由，向本院提出上訴（告訴人或被
    害人對於判決如有不服請求檢察官上訴者，其上訴期間之計
    算係以檢察官收受判決正本之日期為準。）（須附繕本）。
本案經檢察官廖偉志提起公訴，檢察官陳靚蓉到庭執行職務。
中　　華　　民　　國　　110 　年　　12　　月　　14　　日
                  刑事第六庭    法      官  張琇涵
以上正本證明與原本無異。
中　　華　　民　　國　　110 　年　　12　　月　　14　　日
                                書  記  官  潘佳欣
附錄論罪科刑法條全文：
中華民國刑法第339條之4
犯第339條詐欺罪而有下列情形之一者，處1年以上7年以下有期
徒刑，得併科1百萬元以下罰金：
一、冒用政府機關或公務員名義犯之。
二、三人以上共同犯之。
三、以廣播電視、電子通訊、網際網路或其他媒體等傳播工具，
    對公眾散布而犯之。
前項之未遂犯罰之。
　　　　　　　　　　　　　　　　
洗錢防制法第14條
有第二條各款所列洗錢行為者，處7年以下有期徒刑，併科新臺
幣5百萬元以下罰金。
前項之未遂犯罰之。
前二項情形，不得科以超過其特定犯罪所定最重本刑之刑。　　

臺灣彰化地方檢察署檢察官起訴書
                                    110年度調偵字第519號
　　被　　　告　宋相緯　男　19歲（民國00年0月00日生）
　　　　　　　　　　　　住○○市○○區○○里0鄰○○○○0
　　　　　　　　　　　　0號
　　　　　　　　　　　　國民身分證統一編號：Z000000000號
　　選任辯護人　黃瑋俐律師（法扶律師）
上列被告因加重詐欺案件，已經偵查終結，認應提起公訴，茲將
犯罪事實及證據並所犯法條分敘如下：
　　　　犯罪事實
一、宋相緯依其智識程度及一般社會生活之通常經驗，明知金融
    機構帳戶為個人信用及財產之重要表徵，如將銀行帳戶提供
    不詳之人使用，極有可能遭他人利用作為詐欺犯罪轉帳匯款
    之工具，且在該帳戶內之款項極有可能係詐欺所得的情況下
    ，他人再請其代為提領後將款項交付，形同為詐欺集團成員
    取得被害人所交付之款項，竟仍於民國109年9月21日，透過
    「FACEBOOK」軟體，結識真實姓名不詳暱稱「張智傑」之成
    年男子，並與「張智傑」及其所屬3人以上之詐欺集團，共
    同意圖為自己不法所有，基於3人以上共同詐欺取財之犯意
    聯絡，由宋相緯提供其帳戶作為詐欺集團所詐騙被害人匯款
    之帳戶，並持其所提供該帳戶之金融卡前往自動櫃員機領詐
    欺款項並轉交上手之車手工作，約定如提領款項，則可得高
    額之報酬。宋相緯隨即於110年3月5日，將其所有中華郵政
    帳號000-00000000000000號帳戶（下稱中華郵政帳戶）之帳
    號以LINE通訊軟體傳送予「張智傑」，而容任他人作為詐欺
    取財之犯罪工具。嗣該詐欺集團取得宋相緯本案中華郵政帳
    戶後，所屬成員即於附表所示時間，以附表所示之方式對王
    伃瑄、陳燕玲實施詐術，致其等陷於錯誤，而於附表所示時
    間，匯款如附表所示金額至宋相緯如附表所示中華郵政帳戶
    內，「張智傑」隨即告知宋相緯其中華郵政帳戶內有款項匯
    入，再由宋相緯自行前往附表所示之地點，提領附表所示款
    項後，依「張智傑」之指示交付真實姓名年籍不詳之人，並
    自其提領金額中拿取新臺幣（下同）3000元報酬。嗣因王伃
    瑄、陳燕玲察覺有異而報警處理，始悉上情。
二、案經王伃瑄、陳燕玲訴請彰化縣警察局員林分局報告偵辦。
　　　　證據並所犯法條
一、被告宋相緯雖辯稱係因遭詐騙集團詐騙，誤認係應徵虛擬貨
    幣買賣出租帳戶，始提供自己之帳戶供使用及提領現金，被
    告係受害者，絕無共同與他人從事詐欺及洗錢之犯意等語，
    但被告應成立詐欺罪之共同正犯，主要理由在於：
（一）按刑法第13條對於故意有兩種分類，該條第1 項為「直接
      故意」，第2 項則為「間接故意」。除間接故意外，我國
      刑法亦有「有認識過失」（刑法第14條第2 項），間接故
      意之條文結構為：「行為人對於構成犯罪之事實，預見其
      發生而其發生並不違背其本意者，以故意論」，有認識過
      失之要件為：「行為人對於構成犯罪之事實，雖預見其能
      發生而確信其不發生者，以過失論」，兩者相同之處在於
      行為人都已經估計行為有可能導致構成要件結果的發生（
      認知），但有所區別之處在於，此一結果之發生，是否違
      反行為人的本意（意欲），此也構成兩者主觀不法之程度
      ，直接影響罪責。換言之，間接故意的行為人，預見且接
      受此一結果，而容任結果發生；反之，有認識過失的行為
      人，雖有預見，但信賴（確信）此結果不會發生。
（二）惟此種「容任」之概念，應與行為人主觀的「希望」（或
      「願望」）區別，縱使行為人不希望此一結果發生，也有
      可能構成間接故意。於此，舉一例說明之，假設遊艇所有
      權人因積欠大筆債務，乃在投保高額財產保險的遊艇上放
      置炸彈，之後在海上引爆，導致數人死亡、受傷，如果把
      行為人主觀的「希望」當成是「容任」時，本案行為人根
      本與死、傷者不認識，亦不希望此一結果發生，其目的無
      非在於圖謀保險金，若據此認定本案行為人並無故意（不
      希望有人死、傷），有違經驗、論理法則，恐怕無法為人
      所接受。因此，所謂的容任，不等於希望。
（三）將「容任理論」作為間接故意之內涵，但困難在於，如何
      認定行為人具有容任此一結果發生之主觀心態。此種主觀
      心態，應從行為人客觀之行為舉止加以斷定，亦即：一旦
      行為人認知犯罪可能實現、也可能不實現，但最終仍作出
      可能侵害法益之決定者，即具有容任之心態（可能法益侵
      害決定說），而行為人是否在事前採取避免結果發生的措
      施、行為人對於結果的發生是否採取漠然的態度，都是重
      要的輔助判斷標準。
 （四）經查本案：被告於本案行為當時，已滿18歲，學歷為大
       學在學中，（詳警詢筆錄受詢問人資料），可見被告之
       智識程度、生活及社會經驗與一般人相較，並非薄弱。
       政府、新聞媒體一再宣導、報導目前臺灣詐欺集團盛行
       ，各類詐騙手法層出不窮，對於代為領款，再分別轉交
       陌生之人，可能涉及詐欺不法犯行乙節，應當有所認識
       。
（五）況被告於110年3月7日，名義上擔任出租帳戶、提領帳戶
      款項工作，均未為任何職務上行為，只有領款、交款之車
      手行為，有被告出租帳戶交易明細表在卷可稽。
（六）又被告供承「張智傑叫伊從中拿取3000元報酬，所以伊總
      共交付12萬8000元給對方」，無任何職務行為，只於1小
      時內，即可取得3000元報酬，揆諸常情，被告主觀上應有
      所懷疑。
（七）又被告與共犯LINE連絡提款，提款後另一共犯即所謂外務
      再與被告LINE聯絡取款，被告可輕易查證，即被告有上述
      懷疑時，僅撥打一通電話或至所謂公司所在地查證，但卻
      沒有任何查證，毫無任何防果措施，放任詐欺結果之發生
      。綜合上開證據資料，可以認定被告之目的雖在於擔任出
      租帳戶、領款、交款即可獲報酬（希望），但其對於聽從
      詐騙集團成員之指示代為領款、交款時，已經認知該行為
      有可能會遭詐欺集團使用之風險，但最後仍作出此侵害法
      益（代為領款、交付陌生人款項）之決定，且並無任何「
      防果措施」（例如：輕易撥打公司電話查證），被告對此
      自有所容任（已經估算風險，且決意為之），其雖不希望
      被害人因此受騙，但無礙於間接故意之認定，至為明確。
       
（八）又衡諸常情，任何人均得自行持提款卡提領現金，且苟非
      從事不法犯罪之犯罪所得，實可自行出面提領金融帳戶內
      之款項，何需另行出資聘請他人專門從事提領款項之工作
      ，此亦為一般人均可得而知之常識。況被告具有社會、生
      活經驗，且對本案領款、交款行為多有質疑，業如上述，
      然被告猶無視於此，仍為本案提領款項之車手工作，且無
      庸付出任何勞務，提領一筆款項即可獲得1000元，一小時
      內即取得3000元，以此方式參與詐欺集團成員之詐欺取財
      之部分犯行，心態上係對自身行為成為詐欺集團犯罪計畫
      之一環而促成犯罪所得外流之結果予以容任，是被告主觀
      上確有縱然其所收取、轉交之款項為詐欺財產之犯罪所得
      ，亦放任其發生而不違背其本意之意思。
（九）從而，被告主觀上已有詐欺取財之不確定故意，且與詐欺
         集團成員指示領款之人、收受款項之人具有共同犯意
      聯絡   （關於直接故意與間接故意之行為人，亦可以成
      立共同     正犯，可參法律爭點相同之最高法院101 年
      度第11次刑事   庭會議決議）。
二、是核被告宋相緯所為，係犯刑法第339條之4第1項第2款之三
    人以上共同犯詐欺取財罪嫌。其與「張智傑」等人有犯意之
    聯絡及行為之分擔，請依共同正犯論處。又被告所犯2 個三
    人以上共同犯詐欺取財罪間，犯意各別，行為互殊，請予分
    論併罰。
 三、爰以行為人之責任為基礎，審酌下列事由
（一）按量刑固屬法院自由裁量之職權，然仍應受比例原則及平
      等原則之拘束，並非可恣意為之，致礙及公平正義之維護
      ，必須兼顧一般預防之普遍適應性與具體個案特別預防之
      妥當性，始稱相當；刑事審判之量刑，旨在實現刑罰權之
      分配的正義，故法院對科刑判決之被告量刑，應符合罪刑
      相當原則，使罰當其罪，以契合人民之法律感情（最高法
      院94年度台上字第9號、95年度台上字第1779號判決意旨
      參照）。
（二）又按刑法第57條第10款明定「犯罪後之態度」為量刑輕重
      事由之一。而刑事訴訟法基於保障被告防禦權而設之陳述
      自由、辯明及辯解（辯護）權，係被告依法所享有基本訴
      訟權利之一，法院復有闡明告知之義務。則於科刑判決時
      ，對刑之量定，固不得就被告基於防禦權行使之陳述、辯
      解內容與法院依職權認定之事實有所歧異或相反，即予負
      面評價，逕認其犯罪後之態度不佳，而採為量刑畸重標準
      之一。但被告於犯罪後有無悔悟，係屬犯後態度之範疇，
      倘於犯後坦承犯行，非不得據為已有悔悟之判斷，並作為
      犯罪後態度是否良好依據之一，事實審法院以被告有無坦
      承犯行列為量刑審酌事項，即無不可。（參照最高法院10
      9年度台上字第1229號判決）。
（三）爰請審酌被告出於私利，貪圖小利，冀望不勞而獲容任詐
      取他人財物，所為掩護詐騙集團成員，難以訴追本案詐欺
      集團成員，本案詐欺集團成員得以繼續逍遙法外繼續犯案
      ，致無辜民眾現仍受本案詐騙集團詐騙，本案並無特別值
      得憐憫之犯罪動機與情狀，且被告雖與告訴人和解，也賠
      償告訴人損失，然被告自始自終否認犯行，並無任何悔意
      ，犯後態度難謂尚佳，請量處適當之刑，以資警懲。 
四、沒收：被告犯罪所得為，計獲得3000元報酬，業經被告供明
         在卷，而該犯罪所得既經被告花用殆盡，未扣案，請
    依刑法     第38條之1 第1 項前段、第3 項之規定宣告沒
    收之，並於全     部或一部不能沒收或不宜執行沒收時，
    追徵其價額。
五、報告意旨認被告宋相緯另涉犯洗錢防制法第14條之一般洗錢
    罪嫌，然被告係使用其中華郵政帳戶供告訴人匯入及提領，
    業如上述，被告並無掩飾、隱匿詐欺犯罪所得之來源、去向
    ，不成立洗錢防制法第14條之洗錢罪嫌，為此部分若成立犯
    罪，與上開詐欺罪係想像競合犯關係，不另為不起訴處分，
    附此敘明。
六、依刑事訴訟法第251條第1項提起公訴。
　　此　致
臺灣彰化地方法院
中　　華　　民　　國　 110　　年　　10　　月　　19　　日
　　　　　　　　　　　　　　　檢　察　官　廖 偉 志
本件正本證明與原本無異
中　　華　　民　　國　 110　　年　　10　　月　　25　　日
                              書  記  官  陳    俐    妘
附錄本案所犯法條全文 
中華民國刑法第339條之4
犯第 339 條詐欺罪而有下列情形之一者，處 1 年以上 7 年以
下有期徒刑，得併科 1 百萬元以下罰金：
一、冒用政府機關或公務員名義犯之。
二、三人以上共同犯之。
三、以廣播電視、電子通訊、網際網路或其他媒體等傳播工具，
    對公眾散布而犯之。
前項之未遂犯罰之。

編號/告訴人/詐欺方式/匯款時間/匯款金額/匯入帳戶/提領時間
/提領金額
一/王伃瑄/詐欺集團成員於110年3月7日14時34分假冒為西堤餐
廳員工，撥打電話予王伃瑄，佯稱消費刷卡系統故障，造成重覆
扣款，須操作提款機方能取消云云，致王伃瑄陷於錯誤，於下列
時間匯款至本案被告中華郵政帳戶/110年3月7日15時47分分/299
83元/本案被告所有中華郵政帳戶/109年3月7日16時10分4秒/600
00元。
二/陳燕玲/詐欺集團成員於110年3月7日14時54分假冒為西堤餐
廳員工，撥打電話予王伃瑄，佯稱消費刷卡系統故障，造成重覆
扣款，須操作提款機方能取消云云，致陳燕玲陷於錯誤，於下列
時間匯款至本案被告中華郵政帳戶/110年3月7日15時29分;同日1
5時34分;同日15時48分/29986元;29989元;29985/本案被告所有
中華郵政帳戶/109年3月7日16時12分2秒、同日16時13分45秒/60
000元、11000元。